臺灣高雄地方法院刑事判決　　　　　 100年度審易字第1589號
公　訴　人　臺灣高雄地方法院檢察署檢察官
被　　　告　林俊偉
上列被告因竊盜等案件，經檢察官提起公訴（100 年度偵緝字第
369 號、第370 號），被告於準備程序中就被訴事實為有罪之陳
述，經本院告知簡式審判程序之旨，並聽取被告與公訴人之意見
後，本院裁定進行簡式審判程序，判決如下：
    主  文
林俊偉犯共同攜帶兇器竊盜罪，處有期徒刑捌月，扣案之斜口鉗
壹支，沒收支；又犯如附表所示之罪，各處如附表所示之刑。應
執行有期徒刑伍年，扣案之斜口鉗壹支，沒收之。
    事  實
一、林俊偉與吳柏源（業經本院以99年度審簡字第658 號判決確
    定）共同意圖為自己不法之所有，於民國98年12月19日10時
    許，見葉鳳婷所居住之高雄市三民區民族巷26號公寓大門未
    關，遂侵入其地下室（侵入住宅部分，未據告訴），由吳柏
    源在公寓出入口把風，林俊偉則持客觀上足供兇器使用之斜
    口鉗1 支，竊取上開公寓所有抽水馬達1 部，得手後適為葉
    鳳婷目擊報警，當場查獲吳柏源，林俊偉則於警抵達前逃逸
    。
二、林俊偉或基於意圖為自己不法所有之竊盜犯意，或與吳柏源
    共同基於意圖為自己不法所有之竊盜犯意聯絡，自98年3 月
    1 日12時30分許起，迄99年2 月1 日14時許止，在如附表所
    示之地點，分別以如附表所示之方式，竊取如附表所示之被
    害人楊合良等人所有之財物（被害人、竊盜時間、竊盜地點
    、行竊方式、竊取財物詳如附表所示），得手後離去。嗣於
    99年2 月17日18時30分許，因林俊偉涉嫌上開竊盜葉鳳婷所
    有之抽水馬達案件，經警通知到場說明，林俊偉並於未有任
    何有偵查犯罪職權之公務員知悉其此部分犯行前，向員警自
    首供述其有如附表所示之竊盜案情，始悉上情。
三、案經高雄市政府警察局三民第二分局報請臺灣高雄地方法院
    檢察署檢察官偵查起訴。
    理  由
一、按被告林俊偉所為係犯死刑、無期徒刑、最輕本刑為3 年以
    上有期徒刑以外之罪，其於準備程序中就被訴事實為有罪之
    陳述，經本院告知簡式審判程序之旨，並聽取公訴人、被告
    之意見後，本院認為適宜進行簡式審判程序，爰依刑事訴訟
    法第273 條之1 第1 項規定，裁定行簡式審判程序，合先敘
    明。
二、上揭事實，業據被告於本院審理時供承不諱，核與證人即被
    害人葉鳳婷、楊合良、黃敏貴、黃嘉勝、曾見助、鄭金城、
    廖振洋、張賢德於警詢中、證人即另案被告吳柏源於警詢之
    證述大致相符，並有高雄市警察局三民第二分局扣押筆錄、
    扣押物品目錄表各1 份附卷可參，是被告之任意性自白核與
    事實相符，洵堪採為論罪科刑之依據。本案事證明確，被告
    上開犯行，堪以認定，應依法論科。
三、本件被告林俊偉行為後，刑法第321 條第1 項業於100 年1
    月26日修正公布，並於同年月28日施行。按行為後法律有變
    更者，適用行為時之法律，但行為後之法律有利於行為人者
    ，適用最有利於行為人之法律，刑法第2 條第1 項定有明文
    。查修正後刑法第321 條第1 項規定：「犯竊盜罪而有下列
    情形之一者，處6 月以上、5 年以下有期徒刑，得併科新臺
    幣100,000 元以下罰金：一侵入住宅或有人居住之建築物、
    船艦或隱匿其內而犯之者。二毀越門扇、牆垣或其他安全設
    備而犯之者。三攜帶兇器而犯之者。四結夥三人以上而犯之
    者。五乘火災、水災或其他災害之際而犯之者。六在車站、
    埠頭、航空站或其他供水、陸、空公眾運輸之舟、車、航空
    機內而犯之者」，經比較新舊法之規定，新法增加「得併科
    罰金」之規定外，並刪除原第1 款「於夜間」之要件，且就
    第6 款增加「航空站、其他供水、陸、空公眾運輸之舟、車
    、航空機內」之要件，核均屬加重刑罰或擴大加重竊盜構成
    要件之涵攝範圍，是修正後刑法第321 條第1 項之規定並未
    有利於行為人，而應適用修正前刑法第32 1條第1 項之規定
    。
四、論罪部分：
（一）按刑法第321 條第1 項第3 款之攜帶兇器竊盜罪，係以行
      為人攜帶兇器竊盜為其加重條件，此所謂兇器，其種類並
      無限制，凡客觀上足對人之生命、身體、安全構成威脅，
      具有危險性之兇器均屬之，且祇須行竊時攜帶此種具有危
      險性之兇器為已足，並不以攜帶之初有行兇之意圖為必要
      （最高法院79年臺上字第5253號判例足資參照）。查被告
      就犯罪事實一及犯如附表編號3 、7 至9 所示之竊盜犯行
      時所持之斜口鉗，既能剪斷電線等硬質物品，顯見其質地
      堅硬，客觀上足對人之生命、身體構成威脅，自屬兇器無
      訛。次按刑法第321 條第1 項第2 款所謂「其他安全設備
      」，係指具有隔絕防閑作用，並固定於土地上之建築物或
      工作物之安全設備而言（最高法院85年度台非字第313 號
      判決意旨參照）。則如附表編號1 、2 所示之鐵皮圍籬，
      係欲防止他人任意進入，依通常觀念應具有防盜之功能，
      自屬安全設備之一種，被告逾越上開鐵皮圍籬行竊，自屬
      逾越安全設備竊盜之行為。
（二）故核被告林俊偉所為，就犯罪事實一及附表編號3 、7 所
      示之犯行，係犯修正前刑法第321 條第1 項第3 款攜帶兇
      器竊盜罪；就附表編號1 、2 所示之犯行，係犯修正前刑
      法第321 條第1 項第2 款踰越安全設備竊盜罪；就附表編
      號4 、5 、6 所示之犯行，係犯刑法第320 條第1 項竊盜
      罪；就附表編號8 、9 、10所示之犯行，係犯修正前刑法
      第321 條第1 項第2 款踰越牆垣竊盜罪。被告與吳柏源間
      ，就犯罪事實一、附表編號7 至9 所示竊盜犯行，有犯意
      聯絡及行為分擔，應論以共同正犯。再被告所犯上開竊盜
      犯行，犯意各別，行為互殊，應予分論併罰。又被告因涉
      犯犯罪事實一所載之竊盜犯行，經員警通知前往警局時，
      主動承認其另涉犯如附表所示之竊盜犯行，並書立自白書
      ，嗣經員警帶同其前往竊盜現場指認，及通知被害人至警
      局製作筆錄等情，有被告及被害人之警詢筆錄、被告書立
      之自白書在卷可參，是被告所為如附表所示之竊盜犯行，
      在有偵查權之機關或公務員發覺前，主動向承辦員警承認
      上開竊盜犯行，並接受裁判，自符合自首之要件，應依刑
      法第62條前段之規定減輕其刑。
五、爰審酌被告正值青壯之年，竟不思以正當途徑獲取財物，反
    分別以如犯罪事實一及附表所示之方式，竊取他人財物，破
    壞他人對財產權之支配，危害社會治安，且所竊得之物均販
    與舊貨商並將所得供己花用，致被害人追償無門，且事發至
    今均未與被害人和解，僅部分所竊之物由被害人領回，，所
    為實有不該，惟念其犯後坦承犯行，態度尚可，暨其犯罪動
    機、目的、手段、所生損害、所竊取財物之價值等一切情狀
    ，分別量處如附表主文欄所示之刑，並定其應執行刑如主文
    所示。另扣案之老虎鉗、斜口鉗、大型美工刀、瑞士刀、尖
    嘴鉗、壓力剪各1 支，均為共同正犯吳柏源所有，業據其自
    承在卷，且為被告共犯犯罪事實一所示之罪所用之物，依共
    同正犯連帶負責之法理，均應依刑法第38條第1 項第2 款之
    規定，宣告沒收。又被告持以供附表編號3 、7 竊盜犯行所
    用之斜口鉗，依卷內證據，尚無從證明係被告所有或共犯之
    物，爰不予宣告沒收，併予敘明。
六、另檢察官雖以被告年輕力壯，不思自食其力，屢犯竊盜案件
    ，危害社會治安甚鉅，亦足徵其顯有犯罪之習慣，徒以交付
    刑罰之執行，已不足以矯正其惡習，變化其氣質為由，聲請
    依竊盜犯贓物犯保安處分條例第3 條第1 項、第4 條及第5
    條第1 項前段之規定，併予諭知於刑之執行前令入勞動場所
    強制工作。惟按有犯罪之習慣或因遊蕩或懶惰成習而犯罪者
    ，於刑之執行前，令入勞動場所，強制工作，刑法第90條第
    1 項定有明文。是依上開規定，令被告於刑之執行前，入勞
    動場所強制工作者，應以被告「有犯罪習慣或因遊蕩、懶惰
    成習而犯罪」為前提，並應有具體之事實以資證明，而非一
    有犯罪前科、累犯或被告犯有數案件等情形，即得認為有犯
    罪之習慣。經查，本件被告雖有多次犯竊盜罪紀錄，惟尚無
    其他具體事證，得據以認定被告確有犯罪習慣，或因遊蕩、
    懶惰成習而犯罪。況本院於量刑時，已將被告之前科、曾為
    數次竊盜犯行等上開各情，併予納入考量，而認被告經本件
    刑罰之宣告及執行，應已足以收教化矯治之效，改正其犯罪
    觀念，爰不另為強制工作之諭知，併此敘明。
據上論斷，應依刑事訴訟法第273 條之1 、第299 條第1 項前段
，刑法第2 條第1 項前段、第320 條第1 項、第51條第5 款、第
62條前段，修正前刑法第321 條第1 項第2 款、第3 款，刑法施
行法第1 條之1 ，判決如主文。
本案經檢察官李英霆到庭執行職務。
中    華    民    國   100    年    7     月    11    日
                刑事第十庭  法  官  楊珮瑛
以上正本證明與原本無異。
如不服本判決應於收受送達後10日內向本院提出上訴書狀，並應
敘述具體理由；如未敘述上訴理由者，應於上訴期間屆滿後20日
內向本院補提理由書（均須按他造當事人之人數附繕本）「切勿
逕送上級法院」。
中    華    民    國   100    年    7     月    11    日
                            書記官  陳莉庭
中華民國刑法第320條第1項
意圖為自己或第三人不法之所有，而竊取他人之動產者，為竊盜
罪，處5 年以下有期徒刑、拘役或5 百元以下罰金。
修正前中華民國刑法第321 條
犯竊盜罪而有左列情形之一者，處6 月以上、5 年以下有期徒刑
：
一  於夜間侵入住宅或有人居住之建築物、船艦或隱匿其內而犯
    之者。
二  毀越門扇、牆垣或其他安全設備而犯之者。
三  攜帶兇器而犯之者。
四  結夥三人以上而犯之者。
五  乘火災、水災或其他災害之際而犯之者。
六  在車站或埠頭而犯之者。
前項之未遂犯罰之。
附表：
┌──┬───┬─────┬──────┬─────┬────┬────────┐
│編號│被害人│竊盜時間  │竊盜地點    │行竊方式  │竊取財物│所犯之罪及所處  │
│    │      │          │            │          │        │之刑（含從刑）  │
├──┼───┼─────┼──────┼─────┼────┼────────┤
│1   │楊合良│98年3月1日│高雄市三民區│踰越工地鐵│紅銅電線│林俊偉犯踰越安全│
│    │      │12時30分許│鼎泰街與金山│皮圍籬之安│3公斤   │設備竊盜罪，處有│
│    │      │          │路口之工地  │全設備後，│        │期徒刑捌月。    │
│    │      │          │            │入內竊取  │        │                │
├──┼───┼─────┼──────┼─────┼────┼────────┤
│2   │同上  │98年5月4日│同上        │同上      │紅銅電線│林俊偉犯踰越安全│
│    │      │0時許     │            │          │4至5公斤│設備竊盜罪，處有│
│    │      │          │            │          │        │期徒刑捌月。    │
├──┼───┼─────┼──────┼─────┼────┼────────┤
│3   │黃敏貴│98年7月6日│高雄市三民區│以林俊偉所│紅銅電線│林俊偉犯攜帶兇器│
│    │      │15時許    │褒揚街與文安│有，客觀上│4公斤   │竊盜罪，處有期徒│
│    │      │          │南路口（文安│足供兇器使│        │刑捌月。        │
│    │      │          │美食綜合商場│用之斜口鉗│        │                │
│    │      │          │）          │1 支，剪斷│        │                │
│    │      │          │            │電箱電纜線│        │                │
│    │      │          │            │後竊取之  │        │                │
├──┼───┼─────┼──────┼─────┼────┼────────┤
│4   │黃嘉勝│98年10月5 │高雄市三民區│徒手竊取  │紅銅電線│林俊偉犯竊盜罪，│
│    │      │日8時許   │大昌路與皓東│          │20公斤  │處有期徒刑參月。│
│    │      │          │路口附近某鐵│          │        │                │
│    │      │          │工廠內      │          │        │                │
├──┼───┼─────┼──────┼─────┼────┼────────┤
│5   │曾見助│98年10月5 │高雄市三民區│徒手竊取  │紅銅電線│林俊偉犯竊盜罪，│
│    │      │日18時許  │大豐路與昌裕│          │1公斤   │處有期徒刑參月。│
│    │      │          │街口附近某檳│          │        │                │
│    │      │          │榔攤        │          │        │                │
├──┼───┼─────┼──────┼─────┼────┼────────┤
│6   │鄭金城│98年11月21│高雄市三民區│徒手竊取  │抽水馬達│林俊偉犯竊盜罪，│
│    │      │日12時許  │立志街134巷6│          │1個     │處有期徒刑參月。│
│    │      │          │號地下室    │          │        │                │
├──┼───┼─────┼──────┼─────┼────┼────────┤
│7   │廖振洋│98年12月6 │高雄市三民區│與吳柏源共│紅銅電線│林俊偉犯共同攜帶│
│    │      │日19時許  │順昌街100號 │同持林俊偉│4公斤   │兇器竊盜罪，處有│
│    │      │          │「華國戲院」│所有，客觀│        │期徒刑參月。    │
│    │      │          │地下室      │上足供凶器│        │                │
│    │      │          │            │使用之斜口│        │                │
│    │      │          │            │鉗1 支竊取│        │                │
│    │      │          │            │之        │        │                │
├──┼───┼─────┼──────┼─────┼────┼────────┤
│8   │張賢德│99年1月5日│高雄縣仁武鄉│與吳柏源共│紅銅電線│林俊偉犯共同踰越│
│    │      │6時許     │（現改制為高│同逾越工地│3公斤   │牆垣竊盜罪，處有│
│    │      │          │雄市仁武區）│圍牆徒手竊│        │期徒刑捌月。    │
│    │      │          │京吉7 路20號│取        │        │                │
│    │      │          │旁廢棄大樓工│          │        │                │
│    │      │          │地          │          │        │                │
├──┼───┼─────┼──────┼─────┼────┼────────┤
│9   │同上  │99年1月21 │同上        │同上      │紅銅電線│林俊偉犯共同踰越│
│    │      │日6時30分 │            │          │4公斤   │牆垣竊盜罪，處有│
│    │      │許        │            │          │        │期徒刑捌月。    │
├──┼───┼─────┼──────┼─────┼────┼────────┤
│10  │同上  │99年2月1日│同上        │逾越工地圍│紅銅電線│林俊偉犯踰越牆垣│
│    │      │14時許    │            │牆徒手竊取│3公斤   │竊盜罪，處有期徒│
│    │      │          │            │          │        │刑捌月。        │
└──┴───┴─────┴──────┴─────┴────┴────────┘